【裁判字號】    95,台簡抗,37
【裁判日期】    951027
【裁判案由】    確定經界
【裁判全文】
最高法院民事裁定              九十五年度台簡抗字第三七號
抗  告  人  甲○○
訴訟代理人  王伊忱律師
            陳景裕律師
            鄭美玲律師
上列抗告人因與相對人乙○○間請求確定經界事件，對於中華民
國九十五年八月十五日台灣高雄地方法院合議庭裁定（九十四年
度簡上字第二一四號），提起抗告，本院裁定如下：
    主  文
抗告駁回。
抗告訴訟費用由抗告人負擔。
    理  由
按對於簡易訴訟程序之第二審判決，其上訴利益逾民事訴訟法第
四百六十六條所定之額數者，當事人僅得以其適用法規顯有錯誤
為理由，逕向最高法院提起上訴，並須經原裁判法院之許可。此
項許可，以訴訟事件所涉及之法律見解具有原則上之重要性者為
限，此觀同法第四百三十六條之二第一項、第四百三十六條之三
第一項及第二項之規定自明。所謂適用法規顯有錯誤，係指原第
二審判決就其取捨證據所確定之事實適用法規顯有錯誤而言，不
包括認定事實不當、判決不備理由或理由矛盾之情形在內。本件
抗告人對於原第二審判決逕向本院提起上訴，係以：本件屬經界
未明而應由法院確定之經界訴訟，原第二審判決卻誤將地政機關
測繪之地籍線充作經界，認定經界無不明確，非屬經界訴訟，而
屬所有權範圍之爭執，適用法規顯有錯誤。且證人即代書柯成達
係兩造調解時相對人委託之代理人，並為地政機關測繪地籍線時
實際至現場指界並告知如何測繪者，原第二審判決卻認定代書柯
成達與相對人無利害關係，而採信其證言，亦屬違法云云，為其
論據。按所謂因定不動產界線之訴訟，係指相鄰地所有人間，關
於所有權並無爭執，惟其經界不明，而求定其界線所在之訴訟而
言（本院二十七年上字第一四五一號、三十年抗字第一七七號判
例參照）。如相鄰地所有人間，關於所有權有爭執，因所有權確
定之結果，其界線亦隨之有所確定，仍非屬因定不動產界線之訴
。本件抗告人於第一、二審既主張依調解成立之調解書所載分割
方案，伊所分得南側之土地，其東臨憲法路之土地寬度必須有十
九公尺，且須以此基準所分割之南側土地始為其所應分得之土地
，然實際分割後伊所取得之南側二七○○之一號土地，臨憲法路
之寬度僅約十三公尺，兩造分得之土地價值相差懸殊，與調解成
立內容不符云云。顯然兩造間就土地所有權已有爭執，本件應屬
確認土地所有權範圍之訴，而非屬因定不動產界線之訴，第一審
依定不動產界線之訴為判決，自有違誤，然該判決因受不利判決
之抗告人聲明上訴而發生阻卻確定之效力，而上訴制度旨在救濟
下級審法院之違法判決，倘下級審法院之判決違法，自應予改判
，以維公平正義。原第二審法院審理結果，認本件實為確認土地
所有權範圍之訴，並非因定不動產界線之訴，第一審依定不動產
界線之訴為判決，乃屬違法，且高雄市新興地政事務所測繪完成
之複丈成果圖，與上開調解成立之分割方案並無不一致，抗告人
應分得土地所有權範圍即為系爭高雄市苓雅區○○○段四小段二
七○○之一號土地，抗告人之請求為無理由，因而將第一審判決
廢棄，並駁回抗告人在第一審之訴，經核並無不合。查抗告人所
陳上開理由，係屬原第二審判決取捨證據及認定事實當否之問題
，要與適用法規是否顯有錯誤無涉，且亦無所涉及之法律見解具
有原則上重要性之情事，原法院認其上訴不應許可，以裁定予以
駁回，經核於法並無違誤。抗告論旨，指摘原裁定不當，聲明廢
棄，非有理由。
據上論結，本件抗告為無理由。依民事訴訟法第四百三十六條之
二第二項、第四百九十五條之一第一項、第四百四十九條第一項
、第九十五條、第七十八條，裁定如主文。
中    華    民    國  九十五  年    十    月  二十七  日
                      最高法院民事第三庭
                          審判長法官  吳  正  一
                                法官  劉  福  聲
                                法官  黃  義  豐
                                法官  鄭  玉  山
                                法官  王  仁  貴
      本件正本證明與原本無異
                                      書  記  官
中    華    民    國  九十五  年   十一   月    七    日
                                                    Ｍ


司法院資訊處製作；財團法人民間司法改革基金會備份。
